臺灣高等法院民事判決
110年度上易字第178號
上  訴  人  陳冠忠  
訴訟代理人  李瑞仁律師
            蕭世駿律師
被 上訴 人  趙若芸（原名陳弈綸、趙弈綸）
            何泓緯  

上列當事人間請求損害賠償事件，上訴人對於中華民國109年12
月21日臺灣桃園地方法院109年度訴字第2080號第一審判決提起
上訴並為聲明之減縮，本院於110年4月6日言詞辯論終結，判決
如下：
    主      文
上訴駁回。
第二審訴訟費用由上訴人負擔。
    事實及理由
一、上訴人於原審請求被上訴人連帶給付新臺幣(下同)200萬元
    ，及自起訴狀繕本送達翌日起至清償日止，按週年利率百分
    之5計算之利息，於本院變更請求被上訴人連帶給付100萬元
    ，及自起訴狀繕本最後送達被上訴人之翌日起至清償日止，
    按週年利率百分之5計算之利息(見本院卷第75至76頁)，核
    屬應受判決事項之減縮，依民事訴訟法第446條第1項但書、
    第255條第1項第3款規定，應予准許。
二、上訴人主張：伊與被上訴人乙○○（原名陳奕綸、趙奕綸）於
    民國107年5月25日結婚，於108年9月23日協議離婚。被上訴
    人甲○○於108年2月11日起至108年9月23日期間，明知乙○○為
    有配偶之人，竟於不詳時間、地點，與其發生性行為，致乙
    ○○懷孕生下甲〇〇（000年00月生，姓名年籍資料詳卷），而
    有共同故意不法侵害伊之配偶權，或共同故意以背於善良風
    俗之方法，加損害於伊基於配偶關係之身分法益（下簡稱配
    偶身分法益），且情節重大，致伊精神上受有莫大之痛苦等
    語。爰依民法第184條第1項、第185條第1項、第195條第3項
    準用同條第1項規定，請求被上訴人連帶給付伊非財產上損
    害100萬元，及加計自起訴狀繕本最後送達被上訴人之翌日
    起之法定遲延利息。
三、被上訴人之答辯：
　㈠乙○○以：伊因家庭經濟因素，經上訴人同意後，於107年9月1
    0日起在八大行業之天上人間酒店上班。甲○○係伊上班時間
    所認識之客人，伊在酒店上班期間，有時不得已需跟客人出
    場或從事性交易，此為上訴人所知悉且未曾表示異議。伊係
    於決定與上訴人離婚時始發現懷孕，上訴人並非甲〇〇之生父
    ，伊不知道甲〇〇之生父是誰等語，資為抗辯。
　㈡甲○○則以：伊與乙○○係在酒店認識，兩人曾於108年間發生過
    1次性行為，當時係伊將乙○○買出場，惟當時乙○○自稱其已
    離婚，伊並不知道乙○○為有配偶之人，後來乙○○向伊坦承其
    與上訴人有婚姻關係，伊就與乙○○疏遠，伊並非甲〇〇之生父
    ，不知道甲〇〇之生父為何人等語，資為抗辯。
四、原審判決駁回上訴人上開請求，上訴人不服，提起上訴，並
    聲明：㈠原判決(除減縮部分外)廢棄；㈡被上訴人應連帶給付
    上訴人100萬元，及自起訴狀繕本最後送達被上訴人之翌日
    起至清償日止，按週年利率百分之5計算之利息。被上訴人
    答辯聲明：上訴駁回。
五、上訴人主張其與乙○○於107年5月25日結婚，嗣於108年9 月2
    3日協議離婚；甲〇〇於000年00月出生，乙○○已向法院聲請確
    認甲〇〇非自上訴人受胎所生之婚生子女，經原法院以109年
    家調裁字第31號確定裁定確認甲〇〇非乙○○自上訴人受胎所生
    之婚生子女等情，業據其提出協議離婚書、戶籍謄本、戶籍
    登記催告書、柯滄敏婦產科基因飛躍生命科學實驗室親緣DN
    A鑑定報告書(下稱DNA鑑定報告)、原法院109年度家調裁字
    第31號確定裁定為證（見原審卷第7至18頁），且為被上訴
    人所不爭執，堪信為真實。
六、本件上訴人以乙○○於婚姻關係存續期間受孕生產之甲〇〇，業
    經法院裁判確定非上訴人之親生子女，及被上訴人間line訊
    息對話、甲○○於臉書之發言、乙○○之line訊息、甲○○與上訴
    人之子乙〇〇之照片為據，主張甲○○於000年00月00日(即甲〇〇
    出生日回溯302日)起至108年9月23日止期間之不詳時間、地
    點有與乙○○發生性行為，以及有曖昧、親密舉止，侵害其配
    偶權及配偶身分法益之情事。被上訴人雖不爭執其2人間有
    為性行為1次及曾有朋友間之來往互動，惟甲○○辯稱並不知
    乙○○係有配偶之人，伊因在酒店將乙○○買出場而為性交易1
    次，於知悉乙○○有配偶後，即與之疏遠等語，乙○○則抗辯其
    在酒店上班，因工作需要會與客人出場並有性交易行為，但
    未告訴客人其有配偶，此為上訴人所知悉，且未曾表示異議
    等語。查：
　㈠上訴人在原審自承其知悉乙○○婚後在八大行業上班等情（
　　見原審卷第87頁之筆錄），則被上訴人陳稱：乙○○與上訴人
    婚姻關係存續期間，有在人間酒店工作，而該酒店屬八大行
    業等語，即為可取。而依社會通念，八大行業又稱特種營業
    ，泛指與色情、性產業、性工作有關聯之營業，該等工作者
    雖未必均會從事性工作，然倘有從事性工作，亦不違一般人
    之認知，故乙○○辯稱：上訴人知悉其工作性質，會與客人出
    場為性交易行為等語，即非無憑。上訴人雖主張八大行業係
    指陪侍服務、倒倒酒，但不賣身云云，並提出天上人間酒店
    網頁上刊登之資料內容、臺北市商業處常見問答－八大行業
    各業之定義說明為憑(見本院卷第59頁、第189至195頁)
　　。惟查八大行業若實際上有提供性交易服務，因屬違法，實
    不可能於公開網頁上刊登其有從事性交易之違法情事，故尚
    難僅據酒店網頁刊登之資料逕為有利於上訴人該主張之認定
　　。又臺北市商業處常見問答中就八大行業各業之定義說明，
    雖就八大行業所從事之合法營利事項為定義說明(見本院卷
    第59頁)，惟上開說明僅係官方關於該行業合法經營項目之
    定義，並不能證明其實際經營之內容以及是否有違法從事性
    服務之情事，故亦難僅據該定義說明，逕為有利上訴人主張
    之認定。承上，上訴人既明知其配偶乙○○有在八大行業之酒
    店工作，則對於乙○○有可能與客人出場為性交易一節，即無
    法諉為不知，而其始終不能舉證證明其就乙○○在上開場所工
    作有表示反對，或特別禁止乙○○為性交易行為之事實，則其
    主張因乙○○於工作時與客人出場為性交易行為，或有言談曖
    昧、舉止親密行為，違反配偶間之誠實義務，足以破壞夫妻
    間之共同生活之圓滿安全及幸福，致其受有精神上痛苦，而
    受有非財產上之損害云云，即與其主觀認知及客觀作為有所
    不符，難認可取。上訴人嗣雖於本院改稱：其於原審陳稱知
    道乙○○在八大行業上班是錯誤的事實，其係後來才知道乙○○
    在八大行業上班，乙○○跟其說係在天上人間酒店對面之火鍋
    店工作，其才同意乙○○去工作云云，並提出該火鍋店之網頁
    資料為據(見本院卷第111至112頁)，惟為乙○○否認。查上訴
    人提出之火鍋店網頁資料，雖可證明有該火鍋店存在，並位
    在乙○○當時工作之天上人間酒店附近，惟並無法證明上訴人
    於原審自認其知道乙○○從事八大行業工作乙節，有何與事實
    不符之情事，依民事訴訟法第279條第3項規定，上訴人所舉
    證據並不能證明其於原審自認上開事實有與事實不符之情事
    ，則上訴人此部分之主張，難認可取。
　㈡上訴人就甲○○明知乙○○為其配偶，竟仍與乙○○有曖昧
　　、親密及性行為之事實，雖提出被上訴人間、乙○○與第三人
    之LINE訊息對話、照片及甲○○臉書內容為證（見原審卷第12
    1至128頁、本院卷第163至187頁)，惟甲○○抗辯：乙○○僅告
    知其已有小孩，但表示已離婚，且該次性行為係因乙○○在酒
    店工作，由其買出場而進行性交易等語。查：
　1.乙○○於本院亦陳稱：伊當初係跟甲○○說伊有小孩，但伊已離
    婚等語(見本院卷第78頁)，與甲○○所辯相符。審諸在八大行
    業工作之小姐為期能與客戶維持曖昧關係以增加業績
　　，通常不可能一開始即向客戶坦承其已婚之事實，故乙○○此
    部分之陳述，尚與常情不悖，堪認甲○○辯稱為性交易時，不
    知乙○○尚有配偶一節，應為可取。上訴人既不能提出任何證
    據證明甲○○與乙○○為性行為時，已知乙○○為有配偶之人，則
    其主張甲○○明知乙○○有配偶仍與乙○○為性行為云云，難認可
    取。至上訴人提出被上訴人間於line訊息之對話中雖互稱「
    老公」、「老婆」、及有「愛你」、「想你」等用詞，然上
    開用詞並不能證明甲○○知悉乙○○係有配偶之人。況乙○○既從
    事八大行業，因工作需求而不免需與客人保持曖昧及聯繫，
    則乙○○為工作需求，與其工作認識之客人甲○○以上開親密用
    詞互稱或言談曖昧，尚無悖於常情，則亦難據此逕認甲○○有
    侵害上訴人配偶身分法益之主觀認識。又上訴人提出關於甲
    ○○向乙○○表示「先離婚，不然等他知道你我的事會很麻煩，
    下午都幫你問律師了」、「當然是越快越好，越拖只會對妳
    越不利」、「先離婚，不然沒完沒了，不離婚只會增加你的
    風險」等line對話訊息（見原審卷第122、124、126頁），
    然該對話內容充其量僅能證明乙○○曾向甲○○提及婚姻狀況或
    擬離婚之想法
　　，甲○○給予乙○○之回應，尚難認甲○○與乙○○為性行為時，明
    知乙○○係有配偶之人之事實。
　2.乙○○與第三人即其胞姐陳芃年之line訊息雖有提及「甲○○他
    媽媽在台東，不可能來台南幫我坐月子」、「泓緯說因為我
    跟他還沒登記的關係，到時候我生他沒辦法請產假，他的假
    要放到我生那個時候再一次請」等語（見原審卷第22、24頁
    、本院卷第79頁）；以及甲○○臉書之內容甲○○有將甲〇〇之照
    片張貼於其臉書，並貼文「哈哈，生了」等語，且對其臉書
    友人於其臉書留言提及甲〇〇與其長得很像、孩子不能偷生，
    並恭喜其當爸，且詢問孩子是否為其所生，甲○○均未於臉書
    中予以否認甲〇〇為其子女(見本院卷第169至181頁)。然上開
    對話內容，均不能證明甲○○與乙○○為性行為時明知乙○○係有
    配偶之人。
　3.上訴人所提甲○○餵上訴人與乙○○所生之未成年子女乙〇〇吃飯
    、及甲○○與乙〇〇同睡之照片2張（見原審卷第57至58頁），
    充其量僅能證明甲○○曾與乙〇〇有互動，但仍不足認定甲○○與
    乙○○為性行為時明知上訴人與乙○○婚姻關係仍存續中。況甲
    ○○抗辯照片拍攝當天係其與乙○○相約帶小孩吃飯，因小孩不
    舒服，且乙○○有事，所以先把小孩寄在其家等語（見原審卷
    第110頁、本院卷第80至81頁
　　），核與乙○○於原審及本院陳稱：那次是伊與甲○○帶小孩去
    吃飯，小孩打了預防針不舒服，想睡覺，伊晚上還要上班，
    甲○○才說小孩先帶回去他那邊，該照片是伊所拍攝，伊安頓
    好乙〇〇才離開去辦事情等語相符（見原審卷第86頁、本院卷
    第81頁），亦難認有何逾越一般已婚男女與異性朋友往來之
    程度。
  4.上訴人既不能舉證證明甲○○為性行為時明知乙○○與上訴人間
    婚姻關係仍存續，自難認甲○○有故意侵害上訴人之配偶權或
    婚姻身分法益，則其聲請本院對甲○○及甲〇〇為親子鑑定，無
    論結果如何，均不影響上開判斷之結果。況DNA鑑定涉及個
    人資訊隱私，於法無授權許可之情況下，國家不得強迫任何
    人為採證及鑑定，甲〇〇之法定代理人乙○○已明確表示拒絕、
    甲○○亦不願進行鑑定（見本院卷第83頁）
　　，本院自無從採驗鑑定。另上訴人聲請本院函詢甲〇〇出生之
    醫院，以證明甲〇〇出生之陳澤彥婦產科醫院與甲○○臉書貼文
    所稱甲〇〇出生之醫院相符；及聲請訊問證人即上訴人之胞姊
    陳芃年，待證事實為甲〇〇確為甲○○之親生子女
　　，然如前述，縱甲〇〇確為乙○○自甲○○受胎所生，惟甲○○於其
    與乙○○為性行為時並不知道乙○○為有配偶之人
　　，均不影響本件判斷結果，故上訴人上開聲請調查證據及訊
    問證人，即無再予調查之必要，附此敘明。
七、綜上所述，上訴人既不能證明甲○○與乙○○為性行為時明知乙
    ○○係有配偶之人，復不能證明其對於乙○○從事酒店工作及為
    性交易行為有表示異議，則其主張被上訴人有侵害其配偶權
    或配偶身分法益，依民法184條第1項、第185條第1項、第19
    5條第3項準用同條第1項規定，請求被上訴人連帶給付100萬
    元，及自起訴狀繕本最後送達被上訴人之翌日起至清償日止
    ，按週年利率百分之5計算之利息，為無理由，不應准許。
    從而原審為上訴人敗訴之判決，並無不合。上訴論旨指摘原
    判決此部分不當，求予廢棄改判，為無理由，應駁回其上訴
    。
八、本件事證已臻明確，兩造其餘之攻擊或防禦方法及所用之證
    據，經本院斟酌後，認為均不足以影響本判決之結果，爰不
    逐一論列，附此敘明。
九、據上論結，本件上訴為無理由，依民事訴訟法第449條第1項
    第78條，判決如主文。
中　　華　　民　　國　　110 　年　　4 　　月　　27　　日
                  民事第二十五庭
                      審判長法  官  謝碧莉
                            法  官  林晏如
                            法  官  陳月雯
正本係照原本作成。
不得上訴。
中　　華　　民　　國　　110 　年　　4 　　月　　28　　日

  　　　　　　　　　　　　　書記官  侯雅文